臺灣臺北地方法院交通事件裁定　　　 100年度交聲字第1241號
原處分機關　臺北市交通裁決所
受　處分人　楊靖宇
上列受處分人因違反道路交通管理處罰條例案件，對於臺北市交
通事件裁決所中華民國100年6月3日所為之處分（原處分案號：
北市裁罰字第裁22-ZAQ137953），聲明異議，本院裁定如下：
    主    文
異議駁回。
    理    由
一、原處分意旨略以：異議人即受處分人楊靖宇於民國100年1月
    17日下午6時8分駕駛車牌號碼2051-GU號之自用小客車行經
    泰山收費站南第11車道而未繳費，經交通部臺灣區○道○○
    ○路局委託遠通電收股份有限公司寄存送達高速公路通行費
    催繳通知單（下稱補繳通知單）後，受處分人未於補繳通知
    單上所記載之繳費期限即100年3月10日補繳通行費，違反道
    路交通管理處罰條例第27條第1項之規定，汽車行駛於應繳
    費之公路，不依規定繳費，經警逕行舉發在案。原處分機關
    因而依上開規定裁處受處分人新臺幣（下同）3,000元之罰
    鍰等語。
二、異議意旨略以：又伊戶籍地雖在屏東縣東港鎮，但並未實際
    居住該處，所以也未收受催繳通知書，並非故意不繳費，請
    求撤銷原處分云云。
三、按汽車行駛於應繳費之公路、橋樑、隧道或輪渡，不依規定
    繳費者，處汽車所有人或駕駛人3,000元以上6,000元以下罰
    鍰，並追繳欠費，道路交通管理處罰條例第27條第1項定有
    明文。而汽車駕駛人之行為有行經設有收費站之道路，不依
    規定停車繳費，當場不能或不宜攔截製單舉發者，得逕行舉
    發；且第一項逕行舉發，應記明車輛牌照號碼、車型等可資
    辨明之資料，以汽車所有人為被通知人製單舉發；道路交通
    管理處罰條例第7條之2第1項第6款、第4項亦有明文。又交
    通部臺灣區○道○○○路局為辦理電子收費申裝及欠費追繳
    作業，依公路通行費徵收管理辦法訂定交通部臺灣區○道○
    ○○路局電子收費申裝及欠費追繳作業注意事項，該注意事
    項第13 條第2項、第17條規定：用路人不依規定繳費，營運
    單位應依國道高速公路局查明之車籍資料，製發「補繳通行
    費及作業處理費通知單」，追繳通行費並加收作業處理費用
    ；用路人應依「補繳通行費及作業處理費通知單」所列金額
    及繳費期限完成補繳，逾補繳期限截止日未繳納者，依法舉
    發。次按送達，不能依前二條規定為之者，得將文書寄存送
    達地之地方自治或警察機關，並作送達通知書兩份，一份黏
    貼於應受送達人住居所、事務所、營業所或其就業處所門首
    ，另一份交由鄰居轉交或置於該送達處所信箱或其他適當位
    置，以為送達，違反道路交通管理事件統一裁罰基準及處理
    細則第5條準用行政程序法第74條定有明文。
四、查受處分人確有於上述所示時地行經收費站而未繳費，嗣後
    又未於補繳期限內補繳之事實，其就此並未爭執（見卷附臺
    北市交通事件裁決所交通違規案件陳述書、聲明異議狀），
    且有內政部警政署國道公路警察局100年4月13日舉發違反道
    路交通管理事件通知單（下稱舉發通知單）、採證照片影本
    各一張附卷可稽，是此部分事實，應堪認定。受處分人雖以
    前詞辯稱並非拒繳云云。然查：
  (一)按違反道路交通管理事件統一裁罰基準及處理細則第5條規
    定，處理違反道路交通管理事件，有關文書送達之程序，依
    行政程序法之規定；又按送達，於應受送達人之住居所、事
    務所或營業所為之；於應送達處所不獲會晤應受送達人時，
    得將文書付與有辨別事理能力之同居人、受雇人或應送達處
    所之接收郵件人員；送達，不能將文書交付予應受送達人或
    於應送達處所不獲會晤應受送達人時，亦無法將文書付與有
    辨別事理能力之同居人、受雇人或應送達處所之接收郵件人
    員，得將文書寄存送達地之地方自治或警察機關，並作送達
    通知書兩份，一份黏貼於應受送達人住居所、事務所、營業
    所或其就業處所門首，另一份交由鄰居轉交或置於該送達處
    所信箱或其他適當位置，以為送達；前項情形，由郵政機關
    為送達者，得將文書寄存於送達地之郵政機關，行政程序法
    第72條第1項、第73條第1項及第74條第1項、第2項分別定有
    明文。
  (二)受處分人自93年2月4日起，即將戶籍登記地址遷至屏東縣東
    港鎮○○里○○街102號，其所有車號2051-GU號營業小客車
    ，於100年4月13日以前在監理機關登記之車主地址亦係上址
    等情，有個人戶籍資料查詢結果、舉發通知單影本各乙紙附
    卷可憑。而遠通公司於100年2月24日，依上開登記地址，寄
    送補繳通行費之通知單，因未獲會晤本人，亦無受領文書之
    同居人、受雇人或應送達處所之接收郵件人員，而將該通知
    單寄存，以為送達，此有傳真查詢國內各類掛號郵件查單影
    本在卷可憑，足認上開補繳通知單已依前揭行政程序法規定
    辦理，至遲於100年3月6日自生合法送達之效力。
  (三)受處分人雖辯稱未實際居住在戶籍地而未收受該通知云云，
    然按汽車所有人名稱、住所等如有變更，應向公路監理機關
    辦理登記；汽車駕駛人，有下列情形之一者，處新臺幣300
    元以上600元以下罰鍰，並責令補辦登記、補照、換照或禁
    止駕駛：一、姓名、出生年、月、日、住址，依法更改而不
    報請變更登記。道路交通安全規則第23條第1項、道路交通
    管理處罰條例第25條定有明文。再依公路監理電腦系統車輛
    車籍及駕駛人駕籍增設「通信地址」（99年2月23日修正為
    「住居所或就業處所」）欄位作業注意事項第1條規定：「
    車主、駕駛人依規定向公路監理機關申領之車輛牌照、駕駛
    執照，係以戶籍住所為登記地址；基於社會現況及便民原則
    ，並因應車主、駕駛人需要，於公路監理電腦系統車籍及駕
    籍檔中增列通信地址（99年2月23日修正為『住居所或就業
    處所』），以利公路監理機關各項通知單之寄達，特訂定本
    注意事項」；另第6條亦規定：「公路監理機關受理車主、
    駕駛人申請增設『通信地址』後，應立即登載於公路監理電
    腦系統之車籍及駕籍檔中；爾後各項便民服務之通知事項及
    汽車燃料使用費繳款通知、汽車使用牌照稅繳款通知及違規
    通知單、裁決書之送達，皆以通信地址寄發」。經查：遍閱
    本件卷證，查無本件受處分人於100年4月13日受警舉發前已
    經向監理機關申請增設通信地址為送達處所之資料，可知異
    議人至受舉發時未向監理機關辦理登記其實際居住處所地址
    或通訊地址，則寄送補繳通行費之通知、舉發通知單時，自
    難課以行政機關訪查其實際居所何在之責，應認咎責在己，
    應自行承擔本人未能親自收受上開補繳通知單之不利益。
五、綜上所述，本件異議人違規情節明確，原處分機關依道路交
    通管理處罰條例第第27條第1項及違反道路交通管理事件統
    一裁罰基準表之規定裁罰異議人罰鍰3,000元，核無違誤，
    本件異議人之異議為無理由，自應將其異議駁回。
六、據上論斷，應依道路交通事件處理辦法第18條，裁定如主文
    。
中    華    民    國   100    年    6     月    29    日
                  交通法庭法  官     吳冠霆
以上正本證明與原本無異。
如不服本裁定，應於裁定送達後5日內向本院提出抗告狀。
                          書記官     王祥鑫
中    華    民    國   100    年    6     月    29    日